臺灣新竹地方法院民事簡易判決  
111年度竹簡字第344號
原      告  江晃榮  
被      告  張郁旋  



上列當事人間請求損害賠償事件，本院於民國111 年8 月24日辯
論終結，判決如下：
    主      文
原告之訴及假執行之聲請均駁回。
訴訟費用由原告負擔。
    事實及理由
一、原告主張：兩造原為男女朋友關係，交往期間被告於96年間
    欲開設舞蹈教室，原告因工作需要亦有置放大量珍藏書籍、
    錄影帶及古董之需求，此等物品乃原告之生財工具，遂由原
    告於96年間出資購買系爭房屋並登記於被告名下。系爭房屋
    一樓為車庫有上下鐵捲門，二樓有正門為客廳，三樓為被告
    臥室，四樓有二間房間，其中一間房間（即系爭房間）作為
    原告工作室之用，購屋時被告有口頭承諾無償提供原告置放
    物品至被告出售、搬離系爭房屋為止（即系爭協議），另一
    間套房為被告胞妹全家居住，五樓為舞蹈教室。原告僅有一
    樓車庫遙控器鑰匙以便進入系爭房間，而原告上開物品向來
    置放於系爭房間並可自由進出，詎兩造於110 年9 月間分手
    ，被告於110 年9 月2 日以通訊軟體Line向原告要求系爭房
    屋之租金，意即變更系爭協議之內容，然經原告拒絕後並再
    度確認被告搬離系爭房屋時，原告始願將書籍搬走，惟被告
    卻無預警更換車庫遙控器鑰匙，致原告自110 年10月底、11
    月初左右無法出入系爭房屋內系爭房間，造成原告無法拿取
    置放於系爭房間內之資料上通告或接受委託案，而受有自11
    0 年11月中至111 年2 月底期間通告費新臺幣（下同）6 萬
    元及委託著書未能完成之8 萬元之財產損失。又原告於105 
    年間以訴外人富足生醫科技有限公司之名義向訴外人和運租
    車股份有限公司承租車牌號碼000-0000號自小客車（下稱系
    爭車輛）用以每日早上工作代步，承租期間之租金均由原告
    支付，租期屆滿後原告購買系爭車輛，並以借名登記於被告
    名下，同時約定將系爭車輛置於系爭房屋一樓車庫，中午過
    後才交由被告使用，且將車鑰匙放在車庫內之茶葉罐中，因
    被告更換系爭房屋一樓門鎖後，原告無法使用系爭車輛可供
    代步，迫使原告僅能搭乘計程車，已影響原告工作，原告因
    此支出計程車資2 千元。被告上開所為，顯已侵害原告工作
    權，致原告合計受有142,000元之損害，且損害持續中。為
    此，爰依民法第184 條第1 項前段之規定提起本件訴訟。並
    聲明：㈠被告應給付原告142,000元，及自起訴狀繕本送達翌
    日起至清償日止，按週年利率5%計算之利息。㈡請准供擔保
    宣告假執行。
二、被告則以：兩造原為男女朋友，現已分手，故不同意原告使
    用系爭車輛及系爭房屋；且原告前於98年9 月24日簽署切結
    書（下稱系爭切結書），已載明：無條件贈與被告之動產或
    不動產（包含系爭房屋）等語，嗣原告於110 年6 月14日以
    通訊軟體Line傳送「妳已得到妳要的房子及車，還想怎樣？
    」內容之訊息予被告，系爭車輛買賣總價款係3 萬元，原告
    於109 年9 月28日贈與予被告並主動協助被告完成過戶且交
    付，目前仍繼續支付車輛稅金、保險、維修保養及檢驗等一
    切費用，系爭車輛一直停放在系爭房屋內並由被告使用，系
    爭房屋亦為被告因贈與取得所有權，並現繼續支付房貸，可
    見兩者均非借名登記，雙方間亦無系爭協議之約定，復無租
    賃關係之存在，原告所述與事實不符。又被告前於110 年5 
    月份前即告知原告欲將房屋出租之情並詢問原告是否承租房
    屋支付租金或搬離，之後更通知原告限期搬遷，但原告拒不
    給付任何費用，也不肯搬離，故被告本於所有人地位，自得
    拒絕原告繼續使用系爭車輛及系爭房屋。原告不斷對被告興
    訟濫訴，藉故要求賠償，實不合理等語置辯。並聲明：㈠原
    告之訴及其假執行之聲請均駁回。㈡如受不利之判決，願供
    擔保請准宣告免為假執行。
三、得心證之理由：
　㈠按因故意或過失，不法侵害他人之權利者，負損害賠償責任
    。故意以背於善良風俗之方法，加損害於他人者亦同。違反
    保護他人之法律，致生損害於他人者，負賠償責任。但能證
    明其行為無過失者，不在此限，民法第184 條固定有明文。
    惟當事人主張有利於己之事實者，就其事實有舉證之責任，
    民事訴訟法第277 條前段亦規定甚明。是以民事訴訟如係由
    原告主張權利者，應先由原告負舉證之責，若原告先不能舉
    證，以證實自己主張之事實為真實，則被告就其抗辯事實即
    令不能舉證，或其所舉證據尚有疵累，亦應駁回原告之請求
    。又侵權行為之成立，須行為人因故意過失不法侵害他人權
    利，亦即行為人之行為須具備歸責性、違法性，並不法行為
    與損害間有因果關係，始能成立，且主張侵權行為損害賠償
    請求權之人，對於侵權行為之成立要件應負舉證責任。次按
    借名登記契約，乃當事人約定一方將自己之財產以他方名義
    登記，而仍由自己管理、使用、處分，他方允就該財產為出
    名登記之契約。出名人與借名人間應有借名登記之意思表示
    合致，始能成立借名登記契約。尚不能僅因一方出資購買財
    產而登記於他方名下，即謂雙方就該財產成立借名登記契約
    。又不動產登記當事人名義之原因原屬多端，主張借名登記
    者，應就該借名登記之事實負舉證責任。而負舉證責任之一
    方，苟能證明間接事實並據此推認要件事實，雖無不可，並
    不以直接證明為必要，惟此經證明之間接事實與待證之要件
    事實間，須依經驗法則或論理法則足以推認其關聯性存在，
    且綜合各該間接事實，已可使法院確信待證之要件事實為真
    實者，始克當之，不得僅以推測之詞作為認定之依據，否則
    即屬違背證據法則。
　㈡原告就其主張之上開情節，固據提出其與被告間之簡訊、Lin
    e對話紀錄、系爭房間現場圖片、電視畫面、通告稿、撰寫
    出版書籍合約及與節目製作單位間之對話紀錄等件影本為證
    （見本院卷第21至23頁、第31至49頁），然為被告所否認，
    並辯稱如上。經查：
　⒈從兩造分別提出之兩造110 年6 月29日、110 年8 月31日、1
    10 年9 月1 日、110 年9 月2 日簡訊、LINE對話紀錄可知
    ，原告於110 年6 月29日向被告表示「房子我付錢買給妳的
    ，東西任意丟是犯法的，要法院見也可」，被告覆稱「我不
    能賣房子嗎？我負擔不起，我不能賣房子嗎？」原告又表明
    「賣後妳要搬走我會處理我的東西」，被告再回覆「你把書
    搬走就好了，我不會丟你的東西，還沒有賣之前，你也要付
    房貸費用」，原告再表示「我現當然不搬，因房子尚未賣，
    沒理由付全額房貸」，嗣被告於110 年8 月31日稱「你的書
    很佔空間，請你先支付寄存放費用5~9月份，或是要你要拿
    走，我就可以租人」、「怎麼樣呢？可以先匯款？」原告則
    回答「周二原本去要好好談，已三個月不讓我去一見面就叫
    我付大筆錢，我要用漸進方式妳卻不要」、「書房若要租人
    ，妳要先清出妳們東西，我會處理我的部分，否則就是假議
    題，而且書房衛浴室和妳妹共用，沒人會租的」、「要錢卻
    不讓我去是不可能給的」（見本院卷第33至35頁、第117 至
    119 頁），而綜觀上開對話內容，充其量僅能證明兩造曾商
    討被告出售系爭房屋前之房貸由誰支付，尚無從以此率然推
    論兩造間有借名登記契約，且原告提出之對話記錄僅擷取部
    分對話內容，欠缺前後文，單憑該對話內容及脈絡無從逕認
    兩造有借名登記法律關係存在。
　⒉又被告所提之98年9 月24日系爭切結書已記載：「茲因本人
    江晃榮（即原告），在今天以前或贈送支付給張郁璇（即被
    告），所有的任何動產、不動產（包含：新竹市○○路000巷0
    0弄0號房屋一棟，即系爭房屋）及金錢財物等，完全是屬於
    心甘情願，無條件贈與，絕無怨言，也沒有受到任何威脅恐
    嚇逼迫。恐口說無憑，特立此書。」（見本院卷第103頁）
    ，原告於本院審理中當庭自承為其所簽等語，此有本院111 
    年8 月24日言詞辯論筆錄附卷可稽（見本院第156 頁）。原
    告固主張系爭車輛及系爭房屋均為借名登記，系爭切結書內
    容係指其有多餘的錢會給被告之意（見本院卷第156 頁），
    惟系爭切結書「無條件贈與」之文義，應可推認原告有就系
    爭車輛及系爭房屋為無償贈與之意思表示，然並無隻字片詞
    載述原告將系爭車輛及系爭房屋借名予出名人即被告之意，
    尚難認為系爭車輛及系爭房屋為借名登記關係。而原吿既於
    110 年6 月29日向被告表示：「房子我付錢買給妳的」等語
    （見本院卷第35頁），且稽之原告曾於110 年6 月14日以Li
    ne傳送「妳已得到妳要的房子及車，還想怎樣？」內容之訊
    息（見本院卷第105 頁），另其後原告對被告提起妨害自由
    之刑事告訴，經臺灣新竹地方檢察署檢察官偵查後以111 年
    度偵字第4285、4286號對被告為不起訴處分，嗣原告聲請再
    議，仍遭臺灣高等檢察署以111 年度上聲議字第4572號處分
    書駁回再議確定，有上開處分書在卷可憑（見本院卷第107 
    至115 頁、第141 至144 頁），佐以原告曾於上開刑事案件
    偵查中陳明其確有贈與系爭房屋予被告等語（見本院卷第10
    9 頁），核與被告抗辯系爭車輛及系爭房屋為原告無條件贈
    與乙情相符，堪認若系爭車輛及系爭房屋係借名登記在被告
    名下，原吿理應會在簡訊及LINE對話中提及，詎原吿於簡訊
    及對話均未表示係借名登記，反而均表示係贈與被告，可證
    本件兩造即非借名登記關係，是原吿主張系爭車輛及系爭房
    屋係借名登記於被告名下，顯難採認，被告抗辯系爭車輛及
    系爭房屋係原吿所贈與乙節，應屬實情，而可採信。
　⒊再者，原吿提出之兩造對話紀錄均非完整對話，縱被告曾在1
    08 年4 月1 日對話中表示「車匙放在首烏茶罐內」，原告
    則覆以「好，由於周三能要去一家公司收款，改明早12點去
    找妳」等語（見本院卷第49頁），惟被告就此辯稱：原告已
    簽立系爭切結書表示無條件贈與等語，並經本院審認如上，
    故難以被告曾在兩造對話時為上開車匙置放所在位置之表示
    ，即認兩造就系爭車輛存有借名登記契約。
　⒋原告雖又主張系爭車輛及系爭房屋之價款、房貸大部分均為
    原告所支付，並借名登記於被告名下云云，惟此部分之事實
    縱認屬實，亦可能如被告抗辯係基於贈與契約，自難以此事
    實，推認兩造有借名登記之意思表示合致。故原告上開主張
    ，洵不足採。　
  ⒌復參諸兩造並不爭執系爭車輛均停放在系爭房屋內，被告亦
    可使用之情，而系爭車輛之牌照稅、保險費用目前均由被告
    支付等情，業由被告提出110 年、111 年使用牌照繳款書及
    繳納收據、強制汽車責任保險費收據為證（見本院卷第127
    至131 頁），且原吿對於被告主張系爭車輛稅金、保險及保
    養費用目前均由被告支付部分未加爭執，足見系爭車輛均由
    被告管理、使用，顯無借名登記契約乃當事人約定一方將自
    己之財產以他方名義登記，而仍由自己管理、使用之情形，
    益徵兩造就系爭車輛未存有借名登記之法律關係。
　⒍另按汽車為動產，依民法第761 條第1 項規定，其物權之讓
    與以交付為生效要件。本件系爭車輛既經原告購買後贈與並
    交付被告，由被告使用迄今，依上開說明，被告已取得系爭
    車輛之所有權。
　⒎此外，原告就其與被告就借名登記已達成意思表示合致一節
    ，迄未舉證以實其說，是原告主張兩造間就系車輛及系爭房
    屋有借名登記關係云云，委無可取。
　⒏至原告主張兩造間另有系爭協議之存在云云，然原告僅擷取
    部分對話紀錄，自難徒憑兩人對話間隻字片語遽為判斷，故
    亦難為有利於原告之認定。
　⒐基上，依原吿之舉證，難認系爭車輛及系爭房屋係借名登記
    於被告名下，亦難認雙方間存有系爭協議，而依上開證據，
    足認系爭車輛及系爭房屋係原吿贈與被告，被告確為系爭車
    輛及系爭房屋之所有人，兩造嗣既已分手，則被告不同意原
    告繼續使用系爭車輛及系爭房屋，已難認被告此部分所為，
    有何故意或過失之不法侵權行為態樣。從而，原吿主張無法
    進出系爭房屋內系爭房間拿取資料，造成原告工作權益受損
    ，以及無法使用系爭車輛因而額外支出計程車車資，所受財
    產損害應由被告支付，進而請求被告賠償14萬2 千元，自屬
    無據，不應准許。
四、綜上所述，原告依侵權行為之法律關係，請求被告給付14萬
    2 千元及遲延利息，為無理由，應予駁回。又原告之訴既經
    駁回，其假執行之聲請即失所附麗，應併予駁回。
五、本件事證已臻明確，兩造其餘之攻擊防禦方法及所提證據，
    於判決結果不生影響，爰不一一論列，附此敘明。
六、訴訟費用負擔之依據：民事訴訟法第78條。
中　　華　　民　　國　　111 　年　　9 　　月　　23　　日
                  新竹簡易庭  法  官  黃致毅
以上正本證明與原本無異。
如不服本判決，須於判決送達後20日內向本庭提出上訴狀（應按
他造當事人之人數附繕本）；如委任律師提起上訴者，應一併繳
納上訴審裁判費。
中　　華　　民　　國　　111 　年　　9 　　月　　23　　日
                              書記官  蕭宛琴